【裁判字號】    90,台上,1834
【裁判日期】    901019
【裁判案由】    損害賠償
【裁判全文】
最高法院民事判決                                九十年度台上字第一八三四號
    上  訴  人  泰俞股份有限公司
    法定代理人  廖本溪
    訴訟代理人  郭明仁律師
    被 上訴 人  台灣電力股份有限公司
    法定代理人  席時濟
    訴訟代理人  黃柏夫律師
                黃帥升律師
                林一德律師
右當事人間請求損害賠償事件，上訴人對於中華民國九十年三月一日台灣高等法院第
二審判決（九十年度上字第三號），提起上訴，本院判決如左：
    主  文
上訴駁回。
第三審訴訟費用由上訴人負擔。
    理  由
本件上訴人主張：因訴外人俊樺營造股份有限公司（下稱俊樺公司）積欠上訴人工程
款，於上訴人對俊樺公司起訴前，查悉俊樺公司對被上訴人有工程款債權，乃向執行
法院聲請就俊樺公司對於被上訴人之工程款債權予以扣押，經執行法院於民國八十四
年十二月十一日以北院八十四民執全地字第三五○四號執行命令，就俊樺公司對被上
訴人之工程款債權新台幣（下同）四百二十一萬元及執行費一萬零五百七十元範圍內
禁止俊樺公司收取，亦禁止被上訴人對俊樺公司清償。詎被上訴人未依該扣押命令將
俊樺公司對於被上訴人之工程款債權予以扣押，反向俊樺公司清償工程款，致上訴人
對於俊樺公司債權收取無著，爰依民法第一百八十四條侵權行為之規定，求為命被上
訴人給付上訴人四百二十二萬零五百七十元及自八十五年三月一日起算之法定遲延利
息之判決。
被上訴人則以：執行法院之扣押命令送達於被上訴人時，俊樺公司對於被上訴人之工
程款債權尚未存在，被上訴人其後對俊樺公司之清償行為並未侵害上訴人任何權利。
縱認被上訴人之清償行為侵害上訴人對俊樺公司之債權，惟債權並不屬民法第一百八
十四條保護之權利。又被上訴人因信賴執行法院所為逾期即撤銷前發執行命令結案之
通知指示，認為上開扣押命令已不存在，遂對俊樺公司為清償，於主觀上並無侵害上
訴人權利之故意或過失。且被上訴人依法聲明異議後，上訴人未對被上訴人起訴，致
被上訴人認為扣押命令已撤銷，可見上訴人對損害之發生應負與有過失之責任等語，
資為抗辯。
原審依審理之結果，以：查上訴人於八十四年十二月間以俊樺公司積欠其工程款債權
為由，向台灣台北地方法院聲請假扣押，嗣經上訴人提供擔保後聲請假扣押保全執行
，經該院於八十四年十二月十一日發北院民執全地字第三五○四號執行命令：「就俊
樺公司對於被上訴人之工程款債權，在四百二十一萬元及執行費用一萬零五百七十元
之範圍，予以扣押，禁止俊樺公司對被上訴人收取，亦禁止被上訴人對俊樺公司清償
」。被上訴人收到前開執行命令後於八十四年十二月二十二日具狀聲明異議，執行法
院以八十四年十二月二十九日北院八十四執全地字第三五○四號通知上訴人：被上訴
人對扣押命令聲明異議，如認為不實時，得向管轄法院提起訴訟等語。惟上訴人並未
依強制執行法第一百二十條規定向管轄法院起訴。其後，上訴人與俊樺公司間給付工
程款之訴訟事件，經最高法院於八十八年九月二十三日判決俊樺公司應給付上訴人三
百七十七萬二千六百一十二元及自八十五年三月一日起算之法定遲延利息部分確定在
案，上訴人因而於八十九年一月二十七日持上開確定部分之執行名義，向執行法院聲
請對俊樺公司強制執行（八十九年度執字第二六○七號），嗣經執行法院以八十九年
一月三十一日北院文八十九民執地字第二六○七號民事執行命令，就俊樺公司對於被
上訴人之工程款債權再發扣押命令，被上訴人即於八十九年二月十日以其與俊樺公司
間之承攬契約業已履行完畢為由聲明異議。另上訴人與俊樺公司間給付工程款事件，
再經原法院於八十九年三月十五日以八十八年度上更(一)字第四三○號判決俊樺公司應
再給付上訴人五十六萬元及自八十五年三月一日起算之法定遲延利息，上訴人再持此
確定判決為執行名義，向執行法院聲請強制執行（八十九年度執字第七六○五號），
共計上訴人對於俊樺公司有四百三十三萬二千六百十二元及自八十五年三月一日起算
之利息債權。被上訴人確於上開扣押命令送達後，清償工程款予俊樺公司等事實，有
執行法院之八十四年十二月十一日北院八十四民執全地字第三五○四號執行命令、被
上訴人八十四年十二月二十二日聲明異議狀、執行法院八十四年十二月二十九日通知
、付款紀錄等在卷可稽，並經原審調閱上開民事執行卷宗查證屬實，且為兩造所不爭
，堪信為真實。按債權人得就債務人對於第三人之金錢債權為執行，執行法院應發扣
押、收取及支付轉給之執行命令，此執行命令應送達於債務人、第三人。第三人若不
承認債務人之債權存在或於數額有爭議時，應於接受法院命令後十日內提出書狀，向
執行法院聲明異議，債權人對於第三人之聲明認為不實時，得向管轄法院提起訴訟，
並通知債務人，此為修正前強制執行法第一百十五條、第一百十八條、第一百十九條
第一項及第一百二十條所明訂。查本件執行法院於八十四年十二月十一日發扣押命令
，嗣被上訴人於八十四年十二月二十二日具狀聲明異議，執行法院通知被上訴人聲明
異議之事宜，上訴人雖未對被上訴人起訴，惟依八十五年九月十七日修正之強制執行
法第一百二十條第三項規定：「債權人未於前項規定期間內為起訴之證明者，執行法
院得依第三人之聲請，撤銷所發執行命令」。可知債權人雖未依法對第三人起訴，第
三人得向執行法院聲請撤銷執行命令，惟於執行法院撤銷執行命令前，該執行命令仍
有效存在。故被上訴人認上訴人未對伊起訴，該執行命令即撤銷而不存在云云，顯然
有所誤解。又被上訴人雖曾於八十九年一月六日具狀聲請撤銷前開執行命令，執行法
院並於八十九年一月二十日通知上訴人有關被上訴人聲請撤銷執行命令之旨，命上訴
人提出起訴之證明。惟因上訴人於八十九年一月二十七日持其對俊樺公司之執行名義
，向執行法院聲請強制執行（八十九年度執字第二六○七號），執行法院遂調閱八十
四年度民執全地字第三五○四號之假扣押保全執行卷宗併案執行，執行法院並無撤銷
八十四年十二月十一日北院八十四民執全地字第三五○四號之執行命令等情，業據原
審調取前揭民事執行卷宗查閱屬實。上開執行命令既未經執行法院撤銷，該執行命令
迄今仍有效存在。侵權行為損害賠償請求權，應以被害人實際上受有損害為要件之一
。查本件執行法院上開八十四年十二月十一日執行命令，係基於假扣押裁定所為之保
全程序，僅具有保全意義，在上訴人另行取得命債務人俊樺公司給付之執行名義前，
並無強制債務人俊樺公司給付或向被上訴人發收取命令之法律地位。雖上訴人其後取
得命俊樺公司為給付之執行名義，並向執行法院聲請強制執行（八十九年度執字第二
六○七、七六○五號），執行法院並已調假扣押卷宗併案執行，惟執行法院僅再發扣
押命令，並未核發收取或移轉命令，亦即上訴人尚無收取或請求俊樺公司移轉對被上
訴人債權之地位。況債權經扣押後，第三債務人於扣押命令效力存續期間，不得向債
務人清償，違反者，第三債務人不得以其清償對抗執行債權人。被上訴人違反前揭扣
押命令所為清償之行為，本不得對抗上訴人，上訴人仍得依強制執行程序，向執行法
院聲請核發收取或移轉命令，以滿足其對於俊樺公司債權之執行，上訴人並無損害可
言。又上訴人業已取得對於俊樺公司共計四百三十三萬二千六百十二元及自八十五年
三月一日起算之法定遲延利息之確定判決執行名義，此債權不因被上訴人對於俊樺公
司有無清償而受任何影響，上訴人依法仍得向俊樺公司求償，故上訴人之債權亦無實
際上之損害。綜上所述，被上訴人雖有違反執行法院八十四年十二月十一日之扣押命
令，清償工程款債權予俊樺公司之情事，惟上訴人迄今並無任何實際上損害，則上訴
人基於侵權行為之規定，請求被上訴人賠償四百二十二萬零五百七十元及自八十五年
三月一日起算之法定遲延利息，即屬無據，不應准許，並說明本件事證已臻明確，兩
造其餘攻擊防禦方法及舉證，與本件判決結果不生影響，毋庸逐一論述。爰維持第一
審所為上訴人敗訴之判決，駁回其上訴。經核於法並無違背。上訴論旨，仍執陳詞，
指摘原判決不當，求予廢棄，為無理由。
據上論結，本件上訴為無理由。依民事訴訟法第四百八十一條、第四百四十九條第一
項、第七十八條，判決如主文。
中      華      民      國     九十     年      十      月     十九     日
                              最高法院民事第二庭
                                  審判長法官  曾  桂  香
                                        法官  劉  延  村
                                        法官  劉  福  聲
                                        法官  黃  秀  得
                                        法官  陳  重  瑜
      右正本證明與原本無異
                                              書  記  官
中      華      民      國     九十     年      十      月    三十一    日


司法院資訊處製作；財團法人民間司法改革基金會備份。
